臺灣臺北地方法院民事判決
111年度訴字第1375號
原      告    微風置地股份有限公司松高分公司

法定代理人    黃瑞妍  
訴訟代理人    黃千芸律師
被      告    靜花信用股份有限公司


兼法定代理人  桶谷靜宏
上列當事人間請求給付違約金等事件，經臺灣士林地方法院以
111年度訴字第2號裁定移送前來，本院於民國111年10月3日言詞
辯論終結，判決如下：
    主  文
被告應連帶給付原告新臺幣參佰參拾壹萬肆仟柒佰玖拾柒元，及
自民國一一０年十一月一日起至清償日止，按年息百分之五計算
之利息。
訴訟費用由被告連帶負擔。
本判決於原告以新臺幣壹佰壹拾萬伍仟元為被告供擔保後，得假
執行。但被告如以新臺幣參佰參拾壹萬肆仟柒佰玖拾柒元為原告
預供擔保，得免為假執行。
    事實及理由
一、按當事人得以合意定第一審管轄法院。但以關於由一定法律
    關係而生之訴訟為限；前項合意，應以文書證之，民事訴訟
    法第24條定有明文。查兩造簽立微風松高專櫃契約書（下稱
    系爭契約）設櫃一般條款第6.7條約定因簽訂或履行本契約
    衍生之訴訟，合意以本院為第一審管轄法院（卷第87頁），
    本院自有管轄權。
二、原告主張：原告於民國108年10月14日與被告靜花信用股份
    有限公司（下稱靜花公司）簽立系爭契約，並於109年3月24
    日、109年8月4日分別簽立微風松高設櫃補充協議書、微風
    松高設櫃補充協議書㈡，約定由被告靜花公司向原告承租位
    在臺北市○○區○○路00號之微風松高地下2樓15號櫃位營業，
    設櫃期限為108年10月15日至111年8月31日。詎被告靜花公
    司竟於110年8月12日表示因資金及人力短缺，自110年8月13
    日即不再營業，其擅自停業行為已違反系爭契約一般條款第
    2.3條前段約定，原告得依系爭契約一般條款第4.6條後段約
    定，請求被告靜花公司給付單月最高營業抽成金額6倍之懲
    罰性違約金新臺幣（下同）119萬700元。另被告靜花公司尚
    積欠如附表所示廣告費、收銀機租金、管理費、數位媒體廣
    宣費、水電費、瓦斯費、信用卡手續費、外送平台月費、線
    上訂位系統費、清洗截油槽費、水洗機清洗費、違規扣款、
    租金等款項未給付。被告桶谷靜宏為系爭契約之連帶保證人
    ，應依系爭契約設櫃一般條款第6.5條約定就共331萬4,797
    元（計算式如附表）負連帶賠償責任，爰依系爭契約之法律
    關係提起本件訴訟等語，並聲明如主文所示。
三、被告則以：原告所主張金額有誤，因受疫情影響無能力償還
    原告等語，資為抗辯，並聲明：原告之訴駁回。
四、得心證之理由：
　㈠查系爭契約設櫃一般條款第4.1條約定：乙方（即被告靜花公
    司）應給付甲方（即原告）款項詳如本契約設櫃條件及特約
    條款所示，並應另加計加值營業稅由乙方負擔。信用卡、儲
    值卡、行動支付、第三方支付及微風APP儲值金等交易手續
    費應以包含加值營業稅之交易金額計算。乙方應負擔款項之
    計費週期倘不足全期，依專櫃實際營業日數按比例給付予甲
    方。乙方應負擔之水、電及瓦斯等費用，須另加計政府機關
    或水、電及瓦斯公司日後公告調漲之金額；第4.3條約定：
    乙方承諾應給付甲方之最低營業抽成以包底營業額乘以本契
    約最高抽成百分比計算。專櫃累計營業額低於包底營業額時
    ，乙方無異議同意開立甲方發票補足差額。倘專櫃累計營業
    額高於包底營業額，或雙方未約定包底營業額，甲方應以專
    櫃累計營業額乘以抽成百分比計收營業抽成；第4.6條約定
    ：除因違約致本契約終止外，乙方如欲提前終止本契約須於
    3個月前以書面通知甲方，並依雙方合意簽訂之終止協議書
    履行賠償等義務，且另給付甲方單月最高營業抽成3倍金額
    之懲罰性違約金後，乙方始可合法終止本契約。倘乙方未依
    前述規定辦理而擅自停業，應給付甲方單月最高營業抽成6
    倍金額之懲罰性違約金，並另賠償甲方損害；第6.5條約定
    ：乙方連帶保證人（即被告桶谷靜宏）同意無條件與乙方連
    帶負責清償因履行本契約所生之各項費用與債務等語（卷第
    87頁）。
　㈡查原告主張之事實，業據提出系爭契約微風松高設櫃補充協
    議書、微風松高設櫃補充協議書㈡、板橋文化路郵局存證信
    函、微風松高各專櫃結算日付款一覽表、租金請款書、松高
    專櫃提前撤櫃帳款估計表、微風松高代扣經費請款書、各專
    櫃結算日付款一覽表、線上訂位系統扣款資料、外送平臺月
    費證明、信用卡違約暫押款證明、平板寄送費用證明（卷第
    81-205）、Line對話紀錄截圖、110年8月12日會議紀錄、櫃
    位現場照片（卷第239-247頁）、請求金額計算表、租金請
    款書、電子發票證明聯、統一發票（卷第261-315頁）為憑
    ，應堪認屬實。至被告雖主張原告請求金額有誤云云。惟按
    當事人主張有利於己之事實者，就其事實有舉證之責任，民
    事訴訟法第277條第1項前段定有明文。各當事人就其所主張
    有利於己之事實，均應負舉證之責，故一方已有適當之證明
    者，相對人欲否認其主張，即不得不更舉反證（最高法院19
    年上字第2345號裁判意旨參照）。原告於起訴原因已有相當
    之證明，而被告於抗辯事實並無確實證明方法，僅以空言爭
    執者，當然認定其抗辯事實之非真正，而應為被告不利益之
    裁判（最高法院18年上字第1679號裁判意旨參照）。查原告
    就其請求金額業已提出前揭證明，被告僅空言爭執金額有誤
    ，揆諸上開說明，仍無從為其有利之認定。
　㈢另被告雖主張因受疫情影響無能力償還原告云云。惟按民法
    第227條之2第1項所規定之情事變更原則，係源於誠信原則
    內容之具體化發展而出之法律一般原則，屬於誠信原則之下
    位概念，乃為因應情事驟變之特性所作之事後補救規範，旨
    在對於契約成立或法律關係發生後，為法律效果發生原因之
    法律要件基礎或環境，於法律效力終了前，因不可歸責於當
    事人之事由，致發生非當初所得預料之變動，如仍貫徹原定
    之法律效果，顯失公平者，法院即得依情事變更原則加以公
    平裁量，以合理分配當事人間之風險及不可預見之損失，進
    而為增減給付或變更其他原有之效果，以調整當事人間之法
    律關係，使之趨於公平之結果。因此，當事人苟於契約中對
    於日後所發生之風險預作公平分配之約定，而綜合當事人之
    真意、契約之內容及目的、社會經濟情況與一般觀念，認該
    風險事故之發生及風險變動之範圍，為當事人於訂約時所能
    預料，基於「契約嚴守」及「契約神聖」之原則，當事人僅
    能依原契約之約定行使權利，而不得再根據情事變更原則，
    請求增減給付（最高法院103年度臺上字第308號判決意旨參
    照）。查系爭契約設櫃一般條款第6.6條約定：乙方（即被
    告靜花公司）確認於簽約前已完整考量設櫃條件，充分瞭解
    商業環境、市場狀況及專櫃場地情形，並已詳細審閱本契約
    內容且願遵守履行，日後不得以誤判、誤解、意思表示錯誤
    或其他事由主張本契約條款無效或拒絕履行等語（卷第87頁
    ），參以兩造簽立系爭契約後，並於109年3月24日、109年8
    月4日再簽立微風松高設櫃補充協議書、微風松高設櫃補充
    協議書㈡，除適度調整包底營業額外，同意應繼續履行系爭
    契約，有微風松高設櫃補充協議書、微風松高設櫃補充協議
    書㈡（卷第93-95頁）為憑，堪認被告應已充分評估新冠肺炎
    疫情風險而決定繼續履行系爭契約。參以被告靜花公司係因
    自身資金及人力短缺而自110年8月13日起終止營運，有兩造
    於110年8月12日會議紀錄（卷第245頁）可參，應堪認被告
    靜花公司無法繼續履行系爭契約與情事變更原則無涉，揆諸
    前揭說明，不得請求增減給付，是被告前揭主張，難認有據
    。
　㈣末按遲延之債務，以支付金錢為標的者，債權人得請求依法
    定利率計算之遲延利息；應付利息之債務，其利率未經約定
    ，亦無法律可據者，週年利率為百分之五；給付無確定期限
    者，債務人於債權人得請求給付時，經其催告而未為給付，
    自受催告時起，負遲延責任。其經債權人起訴而送達訴狀，
    或依督促程序送達支付命令，或為其他相類之行為者，與催
    告有同一之效力，民法第233條第1項前段、第203條、第229
    條第2項分別定有明文。查原告前以存證信函催告被告應於3
    日內連帶清償欠款，被告於110年10月28日收受該函，有板
    橋文化路郵局存證信函（卷第99-109頁）、投遞記要（卷第
    115頁）為憑，從而，原告請求被告應連帶給付331萬4,797
    元，及自受催告時即110年11月1日起至清償日止，按年息5％
    計算之利息，為有理由，應予准許。 
五、綜上所述，原告依系爭契約法律關係，請求被告應連帶給付
    331萬4,797元，及自110年11月1日至清償日止，按年息5％計
    算之利息，為有理由，應予准許。原告陳明願供擔保聲請宣
    告假執行，爰酌定相當之擔保金額准許之，並依民事訴訟法
    第392條第2項規定，依職權為被告預供擔保，得免為假執行
    之宣告。
六、本件事證已臻明確，兩造其餘攻擊防禦方法及證據，經本院
    斟酌後，核與判決結果不生影響，爰不另論述，併此敘明。
七、訴訟費用負擔之依據：民事訴訟法第85條第2項。　　
中　　華　　民　　國　　111 　年　　10　　月　　27　　日
                  民事第四庭    法　官  姚水文
以上正本係照原本作成。
如對本判決上訴，須於判決送達後20日內向本院提出上訴狀。如
委任律師提起上訴者，應一併繳納上訴審裁判費。　　　　　　
中　　華　　民　　國　　111 　年　　10　　月　　27　　日
　　　                          書記官  吳華瑋　　　　
附表：
月份 細項 金額 靜花公司積欠總額（含稅） 110年8月 原告應返還款項（含稅） （銷售額-約定抽成13.5%後退還部分） 442元 11萬4,857元  靜花公司積欠款項（含稅） 11萬5,299元   計算式：-442元+11萬5,299元=11萬4,857元   110年7月 原告應返還款項（含稅） （銷售額-約定抽成13.5%後退還部分） 1,282元 25萬5,723元  靜花公司110年7月依約應補足之包底差額抽成（含稅） 19萬8,231元   靜花公司積欠款項（含稅） 5萬8,774元   計算式：-1,282元+19萬8,231元+5萬8,774元=25萬5,723元   110年6月 原告應返還款項（含稅） （銷售額-約定抽成13.5%後退還部分） 433元 26萬3,412元  靜花公司110年6月依約應補足之包底差額抽成（含稅） 19萬8,383元   靜花公司積欠款項（含稅） 6萬5,462元   計算式：-433元+19萬8,383元+6萬5,462元=26萬3,412元   110年5月 原告應返還款項（含稅） （銷售額-約定抽成13.5%後退還部分） 2萬5,478元 23萬7,346元  靜花公司110年5月依約應補足之包底差額抽成（含稅） 19萬4,475元   靜花公司積欠款項（含稅） 6萬8,349元   計算式：-2萬5,478元+19萬4,475元+6萬8,349元=23萬7,346元   110年4月 原告應返還款項（含稅） （銷售額-約定抽成13.5%後退還部分） 6萬3,474元 19萬6,628元  靜花公司110年4月依約應補足之包底差額抽成（含稅） 18萬8,544元   靜花公司積欠款項（含稅）    計算式：-6萬3,474元+18萬8,544元+7萬1,558元=19萬6,628元   110年3月 原告應返還款項（含稅） （銷售額-約定抽成13.5%後退還部分） 7萬2,396元 18萬3,722元  靜花公司110年3月依約應補足之包底差額抽成（含稅） 18萬7,151元   靜花公司積欠款項（含稅） 6萬8,967元   計算式：-7萬2,396元+18萬7,151元+6萬8,967元=18萬3,722元   110年2月 原告應返還款項（含稅） （銷售額-約定抽成13.5%後退還部分） 8萬3,130元 17萬2,177元  靜花公司110年2月依約應補足之包底差額抽成（含稅） 18萬5,479元   靜花公司積欠款項（含稅） 6萬9,828元   計算式：-8萬3,130元+18萬5,479元+6萬9,828元=17萬2,177元   110年1月 原告應返還款項（含稅） （銷售額-約定抽成13.5%後退還部分） 7萬883元 18萬3,660元  靜花公司110年1月依約應補足之包底差額抽成（含稅） 18萬7,390元   靜花公司積欠款項（含稅） 6萬7,153元   計算式：-7萬883元+18萬7,390元+6萬7,153元=18萬3,660元   109年12月 原告應返還款項（含稅） （銷售額-約定抽成13.5%後退還部分） 13萬1,335元 12萬1,063元  靜花公司109年12月依約應補足之包底差額抽成（含稅） 17萬7,935元   靜花公司積欠款項（含稅） 7萬4,445元   計算式：-13萬1,335元+17萬7,935元+7萬4,445元=12萬1,063元   109年11月 原告應返還款項（含稅） （銷售額-約定抽成13.5%後退還部分） 14萬5,428元 12萬9,560元  靜花公司109年11月依約應補足之包底差額抽成（含稅） 17萬5,757元   靜花公司積欠款項（含稅） 9萬9,231元   計算式：-14萬5,428元+17萬5,757元+9萬9,231元=12萬9,560元   109年10月 原告應返還款項（含稅） （銷售額-約定抽成13.5%後退還部分） 26萬6,520元 1萬2,588元  靜花公司109年10月依約應補足之包底差額抽成（含稅） 15萬7,017元   靜花公司積欠款項（含稅） 12萬2,091元   計算式：-26萬6,520元+15萬7,017元+12萬2,091元=1萬2,588元   109年9月 原告應返還款項（含稅） （銷售額-約定抽成13.5%後退還部分） 14萬19元 17萬9,637元  靜花公司109年9月依約應補足之包底差額抽成（含稅） 17萬178元   靜花公司積欠款項（含稅） 14萬9,478元   計算式：-14萬19元+17萬178元+14萬9,478元=17萬9,637元   109年8月 原告應返還款項（含稅） （銷售額-約定抽成13.5%後退還部分） 23萬6,283元 42萬2,438元  靜花公司109年3月-109年8月依約應補足之包底差額抽成（含稅） 50萬3,949元   靜花公司積欠款項（含稅） 15萬4,772元   計算式：-23萬6,283元+50萬3,949元+15萬4,772元=42萬2,438元   109年7月 原告應返還款項（含稅） （銷售額-約定抽成13.5%後退還部分） 34萬9,392元 -19萬4,492元  靜花公司積欠款項（含稅） 15萬4,900元   計算式：-34萬9,392元+15萬4,900元=-19萬4,492元   其他款項 信用卡違規簽單 5,778元 119萬6,478元  懲罰性違約金 119萬700元   計算式：5,778元+119萬700元=119萬6,478元   代償金額 訴外人靜花有限公司、靜花公司約定代償 16萬元 -16萬元 總額 - - 331萬4,797元  計算式：11萬4,857元+25萬5,723元+26萬3,412元+23萬7,346元+19萬6,628元+18萬3,722元+17萬2,177元+18萬3,660元+12萬1,063元+12萬9,560元+1萬2,588元+17萬9,637元+42萬2,438元-19萬4,492元+119萬6,478元-16萬元=331萬4,797元